【裁判字號】    99,訴,1006
【裁判日期】    991019
【裁判案由】    偽造文書等
【裁判全文】
臺灣臺北地方法院刑事判決              99年度訴字第1006號
公  訴  人  臺灣臺北地方法院檢察署檢察官
被      告  乙○○
上列被告因偽造文書等案件，經檢察官提起公訴（99年度偵字第
13939號)，因被告於準備程序中為有罪之陳述，經本院裁定由受
命法官獨任以簡式審判程序審理，本院判決如下：
    主  文
乙○○共同犯行使偽造公文書罪，處有期徒刑壹年陸月，緩刑肆
年，扣案如附表所示之物均沒收。
    事  實
一、乙○○因缺錢花用，竟與真實姓名年籍不詳綽號「小YA」、
    「乖乖」等成年男子基於犯意聯絡，共同意圖為自己不法之
    所有，並基於冒充公務員行使職權、行使偽造特種文書、行
    使偽造公文書及詐欺取財之故意，以每向被害人收取詐騙款
    項可獲2％報酬之代價參與詐騙集團。民國99年6月1日上午9
    時許，「小YA」駕駛車號不詳之銀色休旅車搭載「乖乖」，
    前往乙○○位於臺中市○○區○○路101巷12號10樓之6住家
    樓下，接乙○○至臺中市西屯區某處，由「乖乖」陪同乙○
    ○前往拍攝乙○○照片1 張，復將之黏貼在上載「臺灣省法
    務部行政執行署檢查署書記官蔡郁琦」偽造之識別證上，連
    同NOKIA牌行動電話手機2支（各含0000000000、0000000000
    號SIM卡1張）及內容不詳之偽造法院公文2張(未據扣案）一
    併交予乙○○，隨即共同前往臺北市○○區○○街87號旁之
    嘉興公園等候指示。迨於同日上午10時許，上開詐騙集團先
    由假冒台北醫學院人員之女子以電話向甲○○○佯稱其證件
    遭人冒用云云，復分別由假冒警衛、黃科長、李檢察官之男
    子以電話向甲○○○詐稱其涉及洗錢案件，指示其須至華泰
    銀行提領新臺幣（下同）70萬元，提供辦案使用，法院會給
    2 張公文，日後可至法院再領回所交付之現金云云之施用詐
    術，使甲○○○陷於錯誤，於同日中午12時許，在嘉興公園
    內交付70萬元現金予假冒蔡郁琦書記官並出示上開偽造證件
    之乙○○，乙○○即將上述內容不詳之偽造法院公文2 張交
    予甲○○○而行使之；嗣甲○○○事後發覺受騙，旋報警處
    理。詎上開假冒李檢察官之男子接續於同日下午4 時許，以
    電話向甲○○○誆稱：你交付的70萬元已釐清其中25萬元沒
    問題，其餘45萬元須待翌日上午再連絡云云，甲○○○旋配
    合警方。俟上開假冒李檢察官之男子於99年6月2日上午10時
    許，以電話指示甲○○○再次交付100 萬元予假冒蔡郁琦書
    記官並出示上開偽造證件之乙○○時，埋伏現場之員警當場
    逮捕收取100 萬元玩具假鈔並交付偽造「臺灣台北地方法院
    檢察署政務科偵查卷宗」封面1 張、「台灣台北地方法院地
    檢署政務科」收據2張(其上各有偽造之「台北地方法院檢查
    署」公印文各1枚)之乙○○，始查悉上情，並扣得上開偽造
    書記官識別證1張、行動電話2支(含SIM卡2枚)、偽造之卷宗
    封面1張、偽造之收據2張等物。
二、案經甲○○○訴由臺北市政府警察局大安分局報告臺灣臺北
    地方法院檢察署檢察官偵查起訴。
    理  由
一、上開事實業據被告乙○○於本院審理時坦承不諱(偵卷第5-9
    頁、第39-40頁、本院卷第70-72頁），並有告訴人甲○○○
    於警詢中之陳述(偵卷第10-13頁）可稽，且有自願受搜索同
    意書、搜索扣押筆錄、扣押物品目錄表(偵卷第16-19頁）、
    偽造「臺灣台北地方法院檢察署政務科偵查卷宗」封面、「
    台灣台北地方法院地檢署政務科」70萬元及100萬元收據(其
    上有偽造之「台北地方法院檢查署」公印文)、照片6張（偵
    卷第21-26頁)等在卷、扣案物品在案足憑。本件事證明確，
    被告上開犯行已堪認定，應依法論科。
二、核被告所為，係犯刑法第339條第1 項之詐欺取財罪、第158
    條第1 項之僭行公務員職權罪、第216條、第211條之行使偽
    造公文書罪、第218條第1 項之偽造公印文罪、第216條、第
    212 條之行使偽造特種文書罪。其中，被告偽造公印文於偽
    造公文書上，係屬偽造公文書之部分行為而為偽造公文書所
    吸收、又偽造公文書(特種文書)之前階段行為復為其後階段
    之行使偽造公文書(特種文書)所吸收，均不論罪；而被告接
    續2日於99年6 月1日及翌日，向被害人甲○○○施用詐術，
    顯係基於概括犯意、接續數行為、侵害同一法益之接續犯行
    ，縱第2日即99年6 月2日詐騙100萬元未遂，仍僅論1個詐欺
    取財既遂罪(70萬元)即可。另行使偽造公文書(特種文書)同
    時係僭行公務員職權，且係對於被害人甲○○○施用詐術之
    部分行為，是以被告係以一行為觸犯詐欺取財、僭行公務員
    職權、行使偽造公文書(特種文書）4罪名，應依刑法第55條
    前段想像競合犯規定，從一重之行使偽造公文書罪處斷。又
    被告與姓名年籍不詳綽號「小YA」、「乖乖」、及假冒台北
    醫學院人員、警衛、黃科長、李檢察官等成年男女之詐欺集
    團成員間有犯意聯結、行為分擔，應依刑法第28條規定論以
    共同正犯。爰審酌被告生活情況、智識程度、犯罪後坦承犯
    行之態度，以及被害人所受損害等一切情狀，量處有期徒刑
    1年6月。又查，被告前未曾犯罪，亦無任何少年虞犯行為，
    有臺灣高等法院被告前案紀錄表在卷可稽，復因長期遭受父
    親家暴，於國中3 年級時即為社會局安置，無法與正常人一
    般享受和睦家庭環境及教育；且被告所為本案犯行時，年僅
    18歲半，智慮仍屬淺薄，其僅因一時失慮，偶罹刑典，如因
    此令其入獄執行，對從無前科紀錄之被告，恐生短期自由刑
    之弊病，而由長期社會安全防衛角度觀之，亦非適宜之處遇
    ；復以本院信被告經此論罪科刑之教訓，應知所警惕而無再
    犯之虞，所宣告之刑以暫不執行為適當，爰依刑法第74條第
    1項第1款之規定，宣告被告緩刑4 年。至於扣案偽造之「臺
    灣台北地方法院檢察署政務科偵查卷宗」封面1 張、「臺灣
    省法務部行政執行署檢查署書記官蔡郁琦」識別證1 張、「
    台灣台北地方法院地檢署政務科」收據70萬元及100萬元各1
    張，為因犯罪所生及供犯罪所用之物，且為被告及其共犯所
    有，則依刑法第38條第1 項第2款、第3款規定，宣告沒收；
    而上開70 萬元及100萬元之「台灣台北地方法院地檢署政務
    科」收據上所偽造之「台北地方法院檢查署」公印文各1 枚
    ，原應依刑法第219 條規定諭知沒收，惟其因係附屬於同應
    沒收之「台灣台北地方法院地檢署政務科」收據上，爰不另
    為沒收諭知。又扣案之NOKIA行動電話2支併SIM卡2枚，均為
    被告所有且係專供本案犯罪所用之物，亦依刑法第38條第 1
    項第2 款規定，宣告沒收。末查，檢察官以被告因懶惰成習
    而犯罪為由，聲請對被告諭知刑前強制工作部分，檢察官並
    未舉證證明被告確有因懶惰成習而犯罪，且查被告除本案外
    ，並無其他財產犯罪前科足以證明有因懶惰成習而犯罪，此
    有臺灣高等法院被告前案紀錄表附卷足稽。本院自不能僅因
    被告偶犯本案一罪，遽認被告有因懶惰成習而犯罪之情形，
    故不另為對被告強制工作之諭知。
據上論斷，應依刑事訴訟法第273條之1第1 項、第299條第1項前
段，刑法第28條、第216條、第211條、第212條、第158條第1 項
、第339條第1項、第55條前段、第74條第1 項第1款、第38條第1
項第2款、第3款，判決如主文。
本案經檢察官劉俊良到庭執行職務。
中    華    民    國    99    年    10    月    19    日
                  刑事第二十庭    法  官  呂政燁
以上正本證明與原本無異。
如不服本判決應於收受送達後10日內向本院提出上訴書狀，並應
敘述具體理由；其未敘述上訴理由者，應於上訴期間屆滿後20日
內向本院補提理由書（均須按他造當事人之人數附繕）「切勿逕
送上級法院」。
                                書記官  呂欣穎
中    華    民    國    99    年    10    月    19    日
附錄本案所犯法條全文：
中華民國刑法第216條（行使偽造變造或登載不實之文書罪）
行使第210條至第215條之文書者，依偽造、變造文書或登載不實
事項或使登載不實事項之規定處斷。
中華民國刑法第211條（偽造變造公文書罪）
偽造、變造公文書，足以生損害於公眾或他人者，處1年以上7年
以下有期徒刑。
中華民國刑法第212條（偽造變造特種文書罪）
偽造、變造護照、旅券、免許證、特許證及關於品行、能力服務
或其他相類之證書、介紹書，足以生損害於公眾或他人者，處1
年以下有期徒刑、拘役或3百元以下罰金。
中華民國刑法第339條（普通詐欺罪）
意圖為自己或第三人不法之所有，以詐術使人將本人或第三人之
物交付者，處5年以下有期徒刑、拘役或科或併科1千元以下罰金
。
以前項方法得財產上不法之利益或使第三人得之者，亦同。
前二項之未遂犯罰之。
中華民國刑法第158條（僭行公務員職權罪）
冒充公務員而行使其職權者，處3年以下有期徒刑、拘役或5百元
以下罰金。
冒充外國公務員而行使其職權者，亦同。
附表：
┌───┬──────────────────┬───┐
│ 項目 │  應  沒  收  之  物                │ 數量 │
├───┼──────────────────┼───┤
│  1   │扣案偽造之「臺灣台北地方法院檢察署政│ 壹張 │
│      │務科偵查卷宗」封面                  │      │
├───┼──────────────────┼───┤
│  2   │扣案偽造之「臺灣省法務部行政執行署檢│ 壹張 │
│      │查署書記官蔡郁琦」識別證            │      │
├───┼──────────────────┼───┤
│  3   │扣案偽造之「台灣台北地方法院地檢署政│ 壹張 │
│      │務科」收據(70萬元)                  │      │
├───┼──────────────────┼───┤
│  4   │扣案偽造之「台灣台北地方法院地檢署政│ 壹張 │
│      │務科」收據(100萬元)                 │      │
├───┼──────────────────┼───┤
│  5   │扣案之NOKIA行動電話(併SIM卡)        │貳支、│
│      │                                    │貳枚  │
└───┴──────────────────┴───┘

司法院資訊處製作；財團法人民間司法改革基金會備份。
